【裁判字號】    94,交易,282
【裁判日期】    950929
【裁判案由】    公共危險等
【裁判全文】
臺灣板橋地方法院刑事判決            94年度交易字第282 號
公  訴  人  臺灣板橋地方法院檢察署檢察官
被      告  甲○○
上列被告因公共危險等案件，經檢察官提起公訴（94年度偵緝字
第1792號），被告於準備程序對被訴事實為認罪之陳述，本院合
議庭裁定由受命法官改依簡式審判程序獨任審理，判決如下：
    主      文
甲○○服用酒類，不能安全駕駛動力交通工具而駕駛，處有期徒
刑參月，如易科罰金，以新台幣玖佰元即銀元參佰元折算壹日。
又因過失傷害人，處有期徒刑肆月，如易科罰金，以新台幣玖佰
元即銀元參佰元折算壹日。應執行有期徒刑陸月，如易科罰金，
以新台幣玖佰元即銀元參佰元折算壹日。
    事      實
一、甲○○前曾於民國90年間，因酒醉駕車公共危險案件，經臺
    灣屏東地方法院判處拘役50日確定，嗣於91年3 月18日易科
    罰金執行完畢。詎仍不知警惕，於94年3 月5 日上午10時30
    分許，在台北縣板橋市○○街某雜貨店門口飲酒後，明知其
    無駕駛執照，且已不能安全駕駛動力交通工具，竟仍駕駛車
    牌號碼ＤＴＴ－４８１號輕型機車，沿板橋市○○路608 巷
    由南往北方向行駛，其原應注意汽車駕駛人飲用酒類後，其
    吐氣所含酒精濃度超過每公升0.25毫克者，不得駕車，而依
    當時情形，並無不能注意之情事，竟因酒醉意識不清，違規
    駕駛機車，適有乙○○騎乘車牌號碼Ｐ９９─１７０號重型
    機車，對向沿板橋市○○路608 巷由北往南方向行駛，煞避
    不及，遭甲○○所駕駛之機車撞擊前車頭，因而人車倒地，
    受有右鎖骨骨折、右膝擦傷、右小腿燙傷、右食指擦傷等傷
    害。甲○○於肇事後，在有偵查犯罪權限之公務員查知前，
    主動向到場處理交通事故之警員承認其為肇事者而自首接受
    裁判。復經警對其進行呼氣酒精濃度測試，測得其酒精濃度
    值為每公升1.33毫克。
二、案經乙○○訴由台北縣政府警察局海山分局報告台灣板橋地
    方法院檢察署檢察官偵查起訴。
    理      由
一、本案被告甲○○所犯係死刑、無期徒刑、最輕本刑為3 年以
    上有期徒刑以外之罪，且非高等法院管轄之第一審案件，其
    於準備程序中就被訴事實為有罪之陳述，經本院告知簡式審
    判程序之旨，並聽取公訴人、被告之意見後，經合議庭裁定
    由受命法官獨任進行簡式審判程序，合先敘明。
二、上揭事實，業據被告於本院審理時坦承不諱，核與告訴人乙
    ○○於警詢及偵查時指述之情節相符，並有酒精濃度測定紀
    錄表、現場照片10幀及道路交通事故現場圖、報告表等件在
    卷足憑。按汽車駕駛人飲用酒類後，其吐氣所含酒精濃度超
    過每公升0.25毫克以上者，不得駕車，道路交通安全規則第
    114 條第2 款定有明文，被告駕駛機車，自應注意上開規定
    ，且依當時情形，並無不能注意之情事，被告應注意、能注
    意而不注意，酒後駕車以致肇事，被告顯有過失。且告訴人
    車禍後，經送醫治療，確受有右鎖骨骨折、右膝擦傷、右小
    腿燙傷、右食指擦傷等傷害，有中英醫院診斷證明書一份附
    卷可稽，是被告之過失行為與告訴人之傷害結果間具有相當
    因果關係甚明。綜上所述，足認被告自白與事實相符，堪予
    採信。本案事證明確，被告犯行，洵堪認定。
三、新舊法之比較適用：
（一）按刑法於95年7 月1 日修正施行，刑法第185 條之3 、第
      284 條第1 項前段各罪法定刑內有關得處罰金刑之部分，
      依修正後刑法施行法第1 條之1 及刑法第33條第5 款等規
      定，刑法第185 條之3 之罪得處之罰金刑最高為新臺幣9
      萬元、最低為新臺幣1,000 元；刑法第284 條第1 項前段
      得處之罰金刑最高為新臺幣15,000 元 、最低為新臺幣1,
      000 元。然依被告行為時即修正前之刑法及罰金罰鍰提高
      標準條例之規定，各罪之罰金刑經提高倍數後，最高額雖
      均與修正後之規定相同，惟最低額部分顯皆較修正後為輕
      。因此，比較上述修正前、後之刑罰法律，修正後之相關
      規定既未較有利於被告，自應適用被告行為時之罰金刑刑
      度相關規定。
（二）被告行為時，刑法第62條前段有關自首減刑原規定為必減
      輕其刑，被告行為後，已修正為得減輕其刑，經比較新舊
      法，新法之規定並非較有利於被告，應適用行為時之法律
      即修正前刑法第62條前段自首之規定
（三）被告行為時之刑法第41條第1 項前段規定：「犯最重本刑
      為5 年以下有期徒刑以下之刑之罪，而受6 個月以下有期
      徒刑或拘役之宣告，因身體、教育、職業、家庭之關係或
      其他正當事由，執行顯有困難者，得以1 元以上3 元以下
      折算1 日，易科罰金。」而其行為時之易科罰金折算標準
      ，修正前罰金罰鍰提高標準條例第2 條前段（現已刪除）
      規定，就其原定數額提高為100 倍折算1 日，則本案被告
      行為時之易科罰金折算標準，應以銀元300 元折算1 日，
      經折算為新臺幣後，即應以新臺幣900 元折算1 日；另95
      年7 月1 日修正施行之刑法第41條第1 項前段規定：「犯
      最重本刑為5 年以下有期徒刑以下之刑之罪，而受6 個月
      以下有期徒刑或拘役之宣告者，得以新臺幣1,000 元、2,
      000 元或3,000 元折算1 日，易科罰金。」經比較修正前
      後之易科罰金折算標準，刑法修正施行後之規定並未較有
      利於被告，故應適用修正施行前之刑法第41條第1 項前段
      、罰金罰鍰提高標準條例第2 條規定，定其易科罰金之折
      算標準。
（四）刑法第51條亦於95年7 月1 日修正施行，修正前刑法第51
      條第5 款規定：「數罪併罰，分別宣告其罪之刑，依左列
      各款定其應執行者：宣告多數有期徒刑者，於各刑中之最
      長期以上，各刑合併之刑期以下，定其刑期。但不得逾20
      年。」修正後刑法第51條第5 款規定：「宣告多數有期徒
      刑者，於各刑中之最長期以上，各刑合併之刑期以下，定
      其刑期。但不得逾30年。」經比較結果，修正後刑法並非
      較有利於被告，應依修正前刑法第51條第5 款規定，定其
      應執行之刑。
（五）綜上所述，就95年7 月1 日修正施行前後之刑法相關條文
      ，經綜合全部罪刑而為比較之結果，本案應依刑法第2 條
      第1 項前段規定，一體適用修正前即被告行為時之刑法及
      罰金罰鍰提高標準條例規定，應予敘明。
四、核被告所為，係犯刑法第185 條之3 酒後駕車公共危險罪、
    同法第284 條第1 項前段之過失傷害罪。被告無駕駛執照且
    酒醉駕車，因而致人受傷，依法應負刑事責任，所犯過失傷
    害部分應依道路交通管理處罰條例第86條第1 項規定，分別
    加重及遞加重其刑二分之一。又被告於過失傷害犯罪後，在
    未經有偵查權之機關或公務員發覺前，主動向到場處理交通
    事故之警員承認其為肇事者而接受裁判，有台北縣政府警察
    局海山分局道路交通事故肇事人自首情形紀錄表1 紙在卷可
    參，符合修正前刑法第62條前段自首之要件，所犯過失傷害
    部分依法減輕其刑，並先加後減之。另被告所犯上開公共危
    險、過失傷害二罪間，犯意各別，構成要件互殊，應分論併
    罰。
五、爰審酌被告素行不佳，無照並酒醉駕駛、酒醉之程度、對本
    案車禍過失程度，告訴人所受之傷勢，犯罪後自首坦承犯行
    ，及尚未賠償告訴人之損失等一切情狀，分別量處如主文所
    示之刑，並諭知如易科罰金之折算標準，暨定其應執行之刑
    ，及如易科罰金之折算標準，以資懲儆。
據上論斷，應依刑事訴訟法第273 條之1 第1 項、第299 條第1
項前段，刑法第2 條第1 項前段、第185條之3 、第284 條第1
項前段、修正前刑法第62條前段、第41條、第51條第5 款，道路
交通管理處罰條例第86條第1 項，罰金罰鍰提高標準條例第1 條
前段、修正前罰金罰鍰提高標準條例第2 條，現行法規所定貨幣
單位折算新臺幣條例第2 條，判決如主文。
本案經檢察官彭聖斐到庭執行職務。
中    華    民    國    95    年    9     月    29    日
                  刑事第六庭  法  官  林鈺琅
以上正本證明與原本無異。
如不服本判決，應於判決送達後10日內向本院提出上訴狀 (應附
繕本)， 上訴於臺灣高等法院。
                              書記官  林蔚然
中    華    民    國    95    年    9     月    29    日
附錄本案論罪科刑法條全文：
刑法第185 條之3 ：
  服用毒品、麻醉藥品、酒類或其他相類之物，不能安全駕駛動
  力交通工具而駕駛者，處1 年以下有期徒刑、拘役或3 萬元以
  下罰金。
刑法第284 條：
  因過失傷害人者，處6 月以下有期徒刑、拘役或500 元以下罰
  金，致重傷者，處1 年以下有期徒刑、拘役或500 元以下罰金
  。
  從事業務之人，因業務上之過失傷害人者，處1 年以下有期徒
  刑、拘役或1,000 元以下罰金，致重傷者，處3 年以下有期徒
  刑、拘役或2,000元以下罰金。


司法院資訊處製作；財團法人民間司法改革基金會備份。
